【裁判字號】    97,消債更,835
【裁判日期】    980707
【裁判案由】    更生事件
【裁判全文】
臺灣臺中地方法院民事裁定           97年度消債更字第835號
    聲  請  人
    即  債務人  甲○○
                          之3.
    代  理  人  張貴閔  律師
上列聲請人即債務人與債權人台北富邦商業銀行股份有限公司、
美商花旗銀行股份有限公司、玉山商業銀行股份有限公司、中國
信託商業銀行股份有限公司間消費者債務清理條例事件，債務人
聲請更生，本院裁定如下：
    主    文
債務人更生及保全處分之聲請均駁回。
聲請費用由債務人負擔。
    理    由
一、按債務人不能清償債務或有不能清償之虞者，得依本條例所
    定更生或清算程序，清理其債務，消費者債務清理條例第 3
    條定有明文。又聲請更生或清算不合程式或不備其他要件者
    ，法院應以裁定駁回之，復為同條例第 8條所明定。又更生
    制度之立法目的在使債務人於不能清償債務或有不能清償之
    虞時，透過此一制度，使全體債權人獲得公平之受償，並予
    債務人在經濟上有更生之機會，防止社會經濟發生混亂，並
    非使債務人恣意消費所造成之債務，任意轉嫁予債權人負擔
    。
二、本件債務人向本院聲請更生，主張其有不能清償債務情事，
    前已提出債權人清冊，以書面向最大債權金融機構請求共同
    協商債務清償方案，惟協商不成立，且其無擔保或無優先權
    之債務總額未逾新台幣（下同）1200萬元，復未經法院裁定
    開始清算程序或宣告破產，請求准予開始更生生活等語。
三、查債務人陳報之無擔保債務總額為 569,268元，又據其陳報
    之每月必要生活支出 (含扶養費)共計 28,484元；其固定收
    入為任職於千菊飲食店每月約15,000元，有其收入切結在卷
    可考，若再加上政府特殊境遇婦補助每月 3,288元，債務人
    每月收入僅約為18,288元，則債務人之收入顯低於其所列舉
    之必要支出，債務人復未能提供履行其更生方案之保證，其
    無履行更生方案之可能洵堪認定。從而，本件縱法院准予開
    始更生，其更生方案亦難取得債權人之可決，而其必要支出
    又高於其所得，本院亦不得逕予認可更生方案，從而更生程
    序之進行僅在浪費社會資源，債務人之請求即屬欠缺程序保
    護之正當性。
四、次查，依債權人提出之消費帳明細，債務人之消費態樣為電
    子3C（全國電子）、百貨公司（中友百貨、新光三越）、精
    品（明姿精品店）、休閒（百視達、好樂迪）、美容（成皇
    美顏小舖、媚丹薇國際公司、達芙妮）、食品餐廳（曾記麻
    糬、星期五公司、爭鮮迴轉壽司、譚英雄麻辣鴛鴦火鍋、糖
    村麵包蛋糕坊、大漁迴轉飲食文化公司、小春日本料理、德
    安購物中心餐廳）、服飾（密碼服飾廣場、富比鞋行、9001
    連鎖流行服飾、 NET）、大額預借現金、信用貸款等，此有
    債權人提出之消費帳明細及本院製作之消費明細附卷稽，而
    債務人於本院97年11月5日、98年2月18日訊問時，陳稱大筆
    預借現金是幫前夫繳貨款；跟家人聚餐，有的是我先刷，姐
    姐再付給我，沙龍的錢是刷給我前的美容店等語，此亦有訊
    問筆錄在卷可按，依此債務人欲將他人之消費，轉嫁予債權
    銀行，亦顯有不公平。則以債務人薪資已然不高，且亦已領
    有政府之特殊境遇補助，本即應知所節制控制消費，以儘力
    清償債務，惟債務人仍為上開消費，顯已逾越其薪資所能
    負擔之能力，而達奢侈、浪費之程度，核與消費者債務清理
    條例第134條第4款所稱：「浪費、賭博或其他投機行為，致
    財產顯然減少或負擔過重之債務」等不免責事由相當。本件
    縱令進入更生程序，亦將因其更生方案無法獲致債權人會議
    通過或法院認可而宣告清算，徒增程序勞費，毫無實益。茲
    債務人依消費者債務清理條例更生之規定，欲將其恣意消費
    所造成之債務，任意轉嫁予債權人負擔，揆諸前引說明亦與
    本條例之立法目的有違，其請求亦屬欠缺權利保護之必要。
五、綜上所述，債務人之請求顯欠缺保護之必要，揆諸首引法條
    規定，應駁回之；又本件更生之聲請既經駁回，其保全處分
    之請求，已無必要，應併予駁回。爰依消費者債務清理條例
    第8條、第15條、民事訴訟法第95條、第78條裁定如主文。
中    華    民    國    98    年    7     月    7     日
                  民事庭法  官   顏世傑
上為正本係照原本作成。
如不服本裁定，應於裁定送達後10日內，以書狀向本院提出抗告
，並繳納抗告費新臺幣1000元。
中    華    民    國    98    年    7     月    7     日
                        書記官   吳美鳳


司法院資訊處製作；財團法人民間司法改革基金會備份。
